【裁判字號】    98,上訴,747
【裁判日期】    980917
【裁判案由】    違反槍砲彈藥刀械管制條例
【裁判全文】
臺灣高等法院高雄分院刑事判決         98年度上訴字第747號
上  訴  人  臺灣高雄地方法院檢察署檢察官
上  訴  人
即  被  告  甲○○
選任辯護人  柳聰賢律師
上列上訴人因被告違反槍砲彈藥刀械管制條例案件，不服臺灣高
雄地方法院97年度重訴字第89號中華民國98年4 月30日第一審判
決（起訴案號：臺灣高雄地方法院檢察署97年度偵字第29873 號
），提起上訴，本院判決如下：
    主  文
原判決撤銷。
甲○○犯非法製造可發射子彈具殺傷力之槍枝罪，處有期徒刑伍
年貳月，併科罰金新台幣拾萬元，罰金如易服勞役，以新台幣壹
仟元折算壹日；扣案仿BERETTA 廠M9型半自動手槍製造之改造槍
枝壹把（含撞針壹支、彈匣壹個，槍枝管制編號0000000000）、
土造金屬撞針枝及鑽頭壹個均沒收。
    事  實
一、甲○○於民國97年10月1 日、7 日透過Yahoo!奇摩拍賣網站
    向廖銘文（已經台灣雲林地方法院檢察署檢察官處分不起訴
    ）購買無殺傷力之仿P.BERETTA 廠M92 型半自動手槍製造之
    槍枝（即「旭偉牌操作槍」）1 把（含彈匣1 個）、槍枝主
    要組成零件土造金屬撞針4 枝及如附表所示之物。甲○○又
    於97年10月中旬某日，在高雄縣仁武工業區旁販雞場內，先
    使用鑽床將上開無殺傷力之仿P.BERETTA 廠M92 型半自動手
    槍製造之槍枝槍管內之阻鐵貫通，再換裝土造金屬撞針，而
    製造具有殺傷力之改造槍枝1 把（槍枝管制編號0000000000
    ）。嗣於97年10月20日上午7 時30分許，在高雄市○○區○
    ○路67 3號13樓之1 甲○○住處，經警依法搜索，當場扣得
    仿P.BERETTA 廠M92 型半自動手槍製造具有殺傷力之改造槍
    枝1 把（含撞針1 枝、彈匣1 個，槍枝管制編號0000000000
    ）、土造金屬撞針3 枝、如附表所示之物、鑽頭1 個及底火
    片4 個。
二、案經雲林縣政府警察局移送台灣高雄地方法院檢察署檢察官
    偵查起訴。
    理  由
一、證據能力之說明：內政部警政署刑事警察局鑑驗書及法務部
    調查局鑑定通知書乃係受檢察官、法官囑託機關鑑定所為，
    屬刑事訴訟法第159 條第1 項「除法律有規定者」情形，應
    有證據能力。
二、訊據上訴人即被告甲○○（下稱被告）否認有非法製造可發
    射子彈具殺傷力之槍枝犯行，辯稱其為使購得之操作槍呈現
    真實感，乃以鑽床貫通槍管，並無製造有殺傷力槍枝之犯意
    等語。
三、經查：
    (一)被告於事實欄所載時間向廖銘文購入無殺傷力之仿P.BERE
      TTA 廠M92 型半自動手槍1 把（內含彈匣1 個）、撞針4
      枝及如附表所示之物後，先使用鑽床將上開無殺傷力之仿
      P.BERETTA 廠M92 型半自動手槍製造之槍枝槍管內之阻鐵
      貫通，再換裝土造金屬撞針等事實，有廖銘文所有存褶影
      本、記帳冊及宅急便送貨單收執聯附卷可稽 (見警卷第21
      －27頁），並有仿P.BERETTA 廠M92 型半自動手槍製造之
      改造槍枝1 把（含撞針1 枝、彈匣1 個，槍枝管制編號00
      00000000）、土造金屬撞針3 枝及如附表所示之物扣案可
      佐，自堪以認定。
    (二)扣案仿P.BERETTA 廠M92 型半自動手槍製造之改造槍枝1
      把（含撞針1 枝、彈匣1 個，槍枝管制編號0000000000）
      經內政部刑事警察局以檢視法、性能檢驗法鑑驗結果：「
      一、送鑑改造手槍1 枝（槍枝管制編號：0000000000），
      認係改造手槍，由仿BERETTA 廠M9型半自動手槍製造之槍
      枝，換裝土造金屬撞針及車通槍管內阻鐵而成，槍枝欠缺
      抓子鉤，惟不影響其擊發功能，仍可供擊發適用子彈使用
      ，認具殺傷力。」；又經法務部調查局以試射法鑑定結果
      認：「一、送鑑扣案手槍（編號：0000000000、滑套右側
      缺拉彈勾組件）係以仿P.BERETTA M92 型式，由金屬材質
      製成以打擊底火方式擊發之遊戲類模擬槍械，經移除槍管
      內阻鐵可容金屬彈丸通過，並磨銳金屬材質撞針改造而成
      ；經量測送鑑槍枝槍管內膛距槍口1.5cm 處由於旋削擠壓
      造成弦月狀凹陷致槍管相對外緣隆起變形。……四、前述
      送鑑槍枝送鑑時滑套部位雖欠缺拉彈勾組件，惟操作槍枝
      機械整體性能尚好，並未阻礙擊發機構發射子彈功能。由
      於槍枝送鑑時並未附送供試射用子彈，經檢取供遊戲模擬
      槍械使用之9x19mm分解式銅質彈殼，於其內部裝填起跑槍
      火藥及底火帽藥，並於前端加裝直徑約6mm 金層彈丸組成
      試射實驗用模擬子彈，以送鑑槍枝（0000000000）裝填實
      際射擊，能擊發，以彈速測定儀於槍口前方1 公尺處測得
      發射彈丸速每秒171.732 公尺，經換算發彈丸（直徑6mm
      、重0.88g） 單位面積動能45.703焦耳/ 平方公分；依日
      本科學警察研究所研究結果，彈丸單位面積動達20焦耳/
      平方公分即足以穿入人體皮肉層。五、經檢視前述送鑑槍
      枝試射后整體結構並操作機械性能均無異狀，依試射結果
      及槍枝整結構現狀認送鑑槍枝滑套、槍身等主結構雖以鋁
      合金製成，仍可承受低量火藥爆炸威力並發射適合其使用
      於近距離具傷力之土造子彈，惟於槍枝過度使用或金屬疲
      乏時始會破或變形。」、「三、本案送鑑扣案手槍（管制
      編號：0000000000）於送鑑時其結構組合之金屬材質槍管
      內膛呈現玄月狀凹陷瑕疵之現狀，不會妨礙適用且具殺傷
      威力子彈彈丸發射行程，惟該槍管係由低強度金屬製成，
      若過度使用發射金屬彈丸有可能於凹陷處發生材質疲損變
      形或崩裂情況。……五、……本案送鑑槍枝於試射前述模
      擬子彈時，能擊發，未發生無法擊發情事……」；此有內
      政部警政署刑事警察局97年11月19日刑鑑字第0970162411
      號鑑驗書及法務部調查局98年3 月13日調科參字第098000
      87000 號鑑定通知書、98年7 月10日調科參字第09800376
      050 號函在卷可憑（見偵查卷第13－18頁、原審卷81－86
      頁、本院卷第49－51頁）。從而，扣案仿P.BERETTA 廠M9
      2 型半自動手槍製造之改造槍枝1 把（含撞針1 枝、彈匣
      1 個，槍枝管制編號0000000000）確有殺傷力，亦可認定
      。至辯護人辯護稱扣案之仿P.BERE TTA廠M92 型半自動手
      槍製造之改造槍枝並無可供適用之子彈，應無殺傷力一節
      ，然扣案仿P.BERETTA 廠M92 型半自動手槍製造之改造槍
      枝機械整體性能良好，並未阻礙擊發機構發射子彈功能，
      可擊發子彈，具有殺傷力，已如前述，即符合可發射金屬
      或子彈具有殺傷力之構成要件，尚不以現有可供適用之子
      彈為必要，況坊間雖無公開販售可供適用於扣案仿P.BERE
      TTA 廠M92 型半自動手槍製造之改造槍枝之子彈成品，惟
      其各組合材料可於坊間遊戲類槍械販售店或循網路購物方
      式價購取得，具備槍械及子彈基本知識應能藉前述材料組
      合製作成具殺傷力之土造子彈，亦經法務部調查局說明已
      明，有法務部調查局98年7 月10日調科參字第0980037605
      0 號函足憑（見本院卷第49－51頁）。辯護人此部分之辯
      護，亦難採憑。
    (三)扣案撞針3 枝均係土造金屬撞針，屬內政部86年11月24日
      台（86）內警字第8670683 號公告之槍砲主要組成零件，
      亦有內政部97年12月9 日內授警字第0970871850號函及98
      年2 月18日內授警字第0980870251號函可憑（見偵查卷第
      20頁、原審卷第79－80頁）。
    (四)被告雖辯稱其為使購得之操作槍呈現真實感，乃以鑽床貫
      通槍管，並無製造有殺傷力槍枝之犯意等語。然槍管阻鐵
      貫通，即可容許發射彈丸通過，可能造成人體傷害，被告
      不能諉為不知。況被告向廖銘文所購入之仿P.BERETTA 廠
      M92 型半自動手槍製造之槍枝槍管原設有阻鐵，目的即在
      阻斷發射彈丸通過。詎被告竟擅自以鑽床貫通槍管阻鐵，
      可使發射彈丸通過，被告未經許可製造可發射金屬或子彈
      之改造槍枝，即已明確。被告所辯，乃無可採。
    綜上所述，被告未經許可製造可發射金屬或子彈具有殺傷力
    之改造槍枝，事證明確，犯行堪以認定。
四、按所謂製造包括創製、改造、組合、混合、化合等行為在內
    ，改造行為亦屬製造行為之一種（最高法院86年度台上字第
    7558號、92年度台上字第924 號判決參照）。核被告所為，
    係犯槍砲彈藥刀械管制條例第8 條第1 項未經許可製造可發
    射子彈具殺傷力之槍枝罪。被告未經許可持有槍枝主要組成
    零件撞針後，未經許可用以製造可發射子彈具殺傷力之槍枝
    ，其持有槍枝主要組成零件犯行，為製造可發射子彈具殺傷
    力之槍枝罪之階段行為，而被告未經許可製造可發射子彈具
    殺傷力之槍枝後繼續持有之低度行為，亦為未經許可製造可
    發射子彈具殺傷力之槍枝之高度行為所吸收，故均不另論罪
    。再槍砲彈藥刀械管制條例第18條第4 項關於自白減免其刑
    之規定，必須供出全部槍砲、彈藥、刀械之來源及去向，並
    因而查獲或防止重大危害治安事件之發生，始有其適用。被
    告向廖銘文購買無殺傷力之仿P.BERETTA 廠M92 型半自動手
    槍製造之槍枝（即「旭偉牌操作槍」）1 把，嗣廖銘文已經
    台灣雲林地方法院檢察署檢察官處分不起訴，有廖銘文前案
    紀錄表在卷足佐 (見本院卷第44頁），自無因而查獲或防止
    重大危害治安事件之發生，被告自無槍砲彈藥刀械管制條例
    第18條第4 項關於自白減免其刑規定之適用。
五、原審以被告犯行事證明確，予以論罪科刑，固非無見。惟查
    ：(一)製造具有殺傷力之槍枝，將造成危害社會治安潛在危險
    ，或進而造成他人生命、身體、自由、財產之實際損害，因
    而依法未經許可不得製造，此乃一般社會大眾所得知。詎被
    告無正當理由，竟未經許可製造具殺傷力之改造槍枝，且除
    本件已製成之槍枝外，另扣案如附表所示之物品亦顯示未來
    猶可能進一步再製造其他槍枝，顯與一般基好奇、興趣而誤
    觸法網情形不同，實難認有何堪以憫恕之情。是原審判決認
    被告犯罪情狀應屬顯可憫恕，倘科以該罪之最低度刑仍嫌過
    重，依刑法第59條規定減輕其刑，即有未適。(二)扣案如附表
    編號1 －6 所示之物尚無從證明與被告未經許可製造可發射
    子彈具殺傷力之槍枝犯行有關，自不得宣告沒收。原判決認
    係被告供未經許可製造可發射子彈具殺傷力之槍枝所用之物
    ，依刑法第38條第1 項第2 款宣告沒收，亦有未合。被告上
    訴意旨否認犯罪，指摘原判決不當，為無理由，惟檢察官上
    訴意旨以原判決依刑法第59條酌減其刑不當，為有理由，自
    應由本院將原判決撤銷改判。爰審酌被告高職畢業，已經被
    告於警詢時陳明，被告應知製造具有殺傷力之槍枝，將造成
    危害社會治安潛在危險，或進而造成他人生命、身體、自由
    、財產之實際損害，因而依法未經許可不得製造，且被告並
    無任何正當理由，竟製造具有殺傷力之槍枝，顯足以非難，
    惟念其前未曾犯罪，有被告前案紀錄表在卷足憑，復未持該
    改造槍枝造成實害等一切情事，量處如主文所示之刑，並諭
    知罰金易服勞役之折算標準。扣案仿P.BERETTA 廠M92 型半
    自動手槍製造之改造手槍1 支（槍枝管制編號0000000000，
    內含彈匣1 個、撞針1 支）、金屬撞針3 支，均係違禁物，
    應依刑法第38條第1 項第1 款規定宣告沒收。扣案鑽頭1 個
    係被告供未經許可製造可發射子彈具殺傷力之槍枝所用之物
    ，乃依刑法第38條第1 項第2 款宣告沒收。至扣案如附表所
    示之物及底火4 片既無從證明與被告未經許可製造可發射子
    彈具殺傷力之槍枝犯行有關，自不予宣告沒收。
據上論結，應依刑事訴訟法第369 條第1 項前段、第364 條、第
299 條第1 項前段，槍砲彈藥刀械管制條例第8 條第1 項，刑法
第11條前段、第42條第3 項前段、第38條第1 項1 款、第2 款，
刑法施行法第1 條之1 ，判決如主文。
本案經檢察官李門騫到庭執行職務。
中    華    民    國    98    年    9     月    17    日
                  刑事第八庭    審判長法  官   洪兆隆
                                      法  官   張盛喜
                                      法  官   郭玫利
以上正本證明與原本無異。
如不服本判決應於收受本判決後10日內向本院提出上訴書狀，其
未敘述上訴理由者，並得於提起上訴後10日內向本院補提理由書
狀（均須按他造當事人之人數附繕本）「切勿逕送上級法院」。
中    華    民    國    98    年    9     月    17    日
                                      書記官   楊茱宜
附錄本件判決論罪科刑法條
槍砲彈藥刀械管制條例第8條第1項：
未經許可，製造、販賣或運輸鋼筆槍、瓦斯槍、麻醉槍、獵槍、
空氣槍或第4 條第1 項第1 款所定其他可發射金屬或子彈具有殺
傷力之各式槍砲者，處無期徒刑或5 年以上有期徒刑，併科新臺
幣1 千萬元以下罰金。
附表：
┌──┬───────┬───────────────┬───┐
│編號│物品          │鑑定情形                      │數量  │
├──┼───────┼───────────────┼───┤
│一  │槍管          │金屬槍管（車除部分阻鐵）      │2 枝  │
├──┼───────┼───────────────┼───┤
│二  │飛機座        │金屬楔形塊                    │1 個  │
├──┼───────┼───────────────┼───┤
│三  │拉彈勾        │金屬抓子鉤                    │3 個  │
├──┼───────┼───────────────┼───┤
│四  │保險扣環      │金屬保險鈕                    │1 個  │
├──┼───────┼───────────────┼───┤
│五  │手槍零件組    │內係金屬擊錘、復進簧桿、復進簧│1盒   │
│    │              │金屬楔形塊、金屬抓子鉤及彈簧等│計10個│
├──┼───────┼───────────────┼───┤
│六  │彈簧          │                              │4條   │
├──┼───────┼───────────────┼───┤
│七  │操作彈        │無殺傷力之非制式子彈3顆       │7 顆  │
│    │              │無殺傷力之非制式金屬彈殼4顆   │      │
└──┴───────┴───────────────┴───┘


司法院資訊處製作；財團法人民間司法改革基金會備份。
